【裁判字號】    92,聲,509
【裁判日期】    920508
【裁判案由】    變換提存物及變更提存人
【裁判全文】
臺灣士林地方法院民事裁定  九十二年聲字第五○九號
    聲  請  人  龍星昇第一資產管理股份有限公司
    法定代理人  丁○○
    代  理  人  甲○○
    聲  請  人  第一商業銀行股份有限公司
                            設台北市中正區○○○路○段三十號
    法定代理人  丙○○      住.
    相  對  人  乙○○      住台北市南港區○○○路○段六一巷一弄二二號二樓
右當事人間九十年度存字第九七九號提存事件，聲請人聲請變換提存物及變更提存人
，本院裁定如左：
    主      文
本院九十年度裁全字第一六六九號裁定所命聲請人第一商業銀行股份有限公司提供之
新台幣肆佰拾肆萬元或等值之中央政府建設公債甲類第一期債票，准聲請人第一商
業銀行股份有限公司以同額現金代之。
聲請人龍星昇第一資產管理股份有限公司聲請駁回。
訴訟費用由聲請人龍星昇第一資產管理股份有限公司負擔。
    理      由
一、本件聲請意旨略以：聲請人第一商業銀行股份有限公司（下稱「第一銀行」）前
    遵鈞院九十年度裁全字第一六六九號裁定為擔保假扣押，曾提供面額共四百四十
    萬元之中央政府建設公債八十四年度甲類第一期債票及息票，並以九十年度存字
    第九七九號提存事件提存在案。茲以第一銀行將其對相對人所有之債權、擔保物
    權及其他一切之從屬權利，讓售予聲請人龍星昇第一資產管理股份有限公司（下
    稱「龍星昇公司」），並經第一銀行登報公告在案，聲請人龍星昇公司既已受讓
    聲請人第一銀行對相對人之債權，依金融機構合併法第十五條第一項第二款規定
    ，聲請人龍星昇公司自得取代原債權人即第一銀行為本件強制執行程序之債權人
    ，茲因原提存物係由聲請人第一銀行所提供，為釐清聲請人龍星昇公司與第一銀
    行對提存物之權利，爰聲請准予聲請人以同額之現金變換原提存物後，由聲請人
    龍星昇公司提存變換之提存物，再由聲請人第一銀行領回原提存物，並准變更提
    存人為龍星昇公司等語。
二、按法院得依供擔保人之聲請以裁定准許其變換提存物，民事訴訟法第一百零五條
    第一項定有明文。又前開規定於其他依法令供訴訟上之擔保者，準用之，同法第
    一百零六條亦予明定。是依上開規定，得聲請變換提存物者，自應以「供擔保人
    」為限。經查，本院九十年度存字第九七九號提存事件，所依據之證明文件係本
    院九十年度裁全字第一六六九號假扣押裁定，提存人係假扣押債權人第一銀行，
    有該提存書、假扣押裁定在卷為憑，第一銀行聲請變換提存物，自應准許。至聲
    請人龍星昇公司雖受讓第一銀行對債務人之債權，然前開為供擔保而提存於法院
    之提存物，所有權人仍為供擔保人第一銀行，僅於符合一定條件時，得向法院聲
    請返還、變換，性質上乃係得向法院本於訴訟法規定請求之權利，而其目的則在
    擔保相對人對供擔保人之假扣押損害賠償請求權，並非擔保第一銀行讓與聲請人
    之債權，自難認係屬龍星昇公司受讓第一銀行對相對人債權之從屬權利，是聲請
    人龍星昇公司聲請變換提存物，並無理由，應予駁回。至聲請人龍星昇公司另聲
    請將本件提存人由第一銀行變更為龍星昇公司部分，龍星昇公司固得依金融機構
    合併法第十五條第一項第二款之規定，向提存所主張其為前開第一銀行所獲之假
    扣押裁定效力所及，然龍星昇公司得否執前開第一銀行所獲假扣押裁定以提存人
    自居向提存所提存，此為提存所之權限，其並無向本院請求變更提存人之請求權
    ，是此部分之聲請，亦應駁回。
三、依民事訴訟法第九十五條、第七十八條裁定如主文。
中      華      民      國    九十二    年      五      月      八      日
                              臺灣士林地方法院民事第二庭
~B法      官  張國勳
右為正本係照原本作成。
如對本裁定抗告應於送達後十日內向本院提出抗告狀。
中      華      民      國    九十二    年      五      月    十三      日
~B法院書記官  林郁菁


司法院資訊處製作；財團法人民間司法改革基金會備份。
